【裁判字號】    99,交聲,1408
【裁判日期】    991005
【裁判案由】    聲明異議
【裁判全文】
臺灣高雄地方法院交通事件裁定        99年度交聲字第1408號
原處分機關  高雄市政府交通局
代  表  人  乙○○
異  議  人
即受處分人  甲○○
上列異議人即受處分人因違反道路交通管理處罰條例案件，對於
高雄市政府交通局民國99年5 月12日所為之高市交裁字第裁32-B
00000000號裁決聲明異議，本院裁定如下：
    主  文
原處分撤銷。
甲○○不罰。
    理  由
一、原處分機關略以：異議人即受處分人甲○○（下稱異議人）
    騎乘車牌號碼XNU-657 號重型機車，於民國99年3 月17日下
    午2 時25分許，在高雄市○○路與右昌路口，肇事致人受傷
    而逃逸，經警到場處理，依法掣單舉發，爰依道路交通管理
    處罰條例（下稱道交條例）第62條第4 項規定，裁處異議人
    罰鍰新臺幣（下同）6,000 元，吊銷駕駛執照，1 年內不得
    考領駕駛執照之處分等情。
二、聲明異議意旨略以：伊於上開時、地與另一機車騎士黃詩涵
    發生擦撞，致雙方均受傷後，因為發生車禍的地點就在伊住
    處附近，加上伊胸口很痛，所以先返家服藥，並告訴伊太太
    發生車禍一事，且叫伊太太先到現場，之後伊太太從現場回
    家載伊到現場，伊並沒有肇事逃逸。且此事經臺灣高雄地方
    法院檢察署（下稱高雄地檢署）檢察官偵查後，亦已經檢察
    官以99年度偵字第10218 號為不起訴處分。爰請求撤銷原處
    分等語。
三、按認定犯罪事實所憑之證據，雖不以直接證據為限，間接證
    據亦包括在內。然而無論直接證據或間接證據，其得為訴訟
    上之證明者，須於通常一般之人均不致有所懷疑，而得確信
    其為真實之程度者，始得據為有罪之認定。倘其證明尚未達
    此一程度，而有合理之懷疑存在，而無從使事實審法院得有
    罪之確信時，即應由法院為諭知被告無罪之判決（最高法院
    76年度臺上字第4986號判例參照）。又法院受理交通事件，
    準用刑事訴訟法之規定，道交條例第89條前段定有明文，是
    以法院審理行為人違反道交條例案件時，當有其適用。從而
    法院於審理行為人違反道交條例案件，如就原處分機關所認
    定之行為人違規事實仍有合理之懷疑，而無法確信行為人確
    有該當於道交條例各該處罰條文之構成要件事實時，即應依
    罪疑唯輕之原則，為受處分人有利之認定。又依道交條例第
    62條第4 項規定處罰汽車駕駛人，除客觀上須有駕駛人駕車
    肇事之情事，主觀上尚須該駕駛人知悉自己肇事仍然逃逸，
    始克相當，若駕駛人主觀上並非基於逃逸之意思而離開現場
    ，尚不能依上開規定予以處罰。
四、經查：
(一)異議人於99年3 月17日下午2 時25分許，酒後騎乘車牌號碼
    XNU-657 號重型機車，行經高雄市○○區○○街與德民路口
    時，不慎與騎乘車牌號碼YAN-536 號重型機車之黃詩涵發生
    碰撞，異議人及黃詩涵均因而人車倒地，黃詩涵並受有背部
    挫傷、右肘及右前臂挫傷及擦傷、左肩及左踝挫傷等傷害。
    嗣異議人將自身騎乘之機車及黃詩涵騎乘之機車均移置路旁
    後，即徒步離開現場，警員據報到場處理後，異議人又於同
    日下午2 時58分許由其配偶騎機車搭載返回案發現場，經警
    測得異議人呼氣酒精濃度為每公升0.31毫克等事實，業據異
    議人於高雄地檢署99年度偵字第10218 號公共危險等案件（
    該案卷下稱偵卷）自承不諱，復經證人黃詩涵、證人黃詩涵
    之胞弟黃崇維於該公共危險案件之警詢中證述綦詳（見該公
    共危險案卷所附高雄市政府警察局楠梓分局高市警楠梓分偵
    第0000000000號卷《下稱警卷》第5 至9 頁、偵卷第14至16
    頁），復有刑法第一百八十五條之三案件測試觀察紀錄表、
    酒精濃度測試表、道路交通事故現場圖、道路交通事故調查
    報告表(一)、(二)、交通事故談話紀錄表、國軍左營總醫院附設
    民眾診療服務處診斷證明書各1 份、案發現場照片20張、異
    議人提出之刑事聲明異議狀1 份可參（見警卷第10至21頁、
    本院99年度交聲字第1408號卷第28至37頁），並經本院依職
    權調閱上開公共危險案件全卷審核屬實，此部分事實，堪以
    認定。
(二)異議人於上開交通事故發生後，固有徒步離開案發現場之行
    為，惟其於前述公共危險案件偵查中辯稱：車禍發生後因為
    伊家就在附近，加上伊胸口很痛，伊就先用走的回家吃藥，
    伊到家後，有叫伊太太先去現場，之後伊太太又回家載伊回
    到現場，而且伊認為黃詩涵當時只受了皮肉傷，沒有送醫急
    救之必要，伊才會先離開一下等語。而證人黃詩涵於該公共
    危險案件偵查中亦證稱：異議人於車禍發生後有問伊有無怎
    樣，並要求私下和解就好，但伊認為應該請警方到場處理較
    好，後來異議人執意要離開並說要把機車留在現場，異議人
    離去後是異議人的太太先到現場，之後異議人的太太又回去
    把異議人載回現場等語（見偵卷第14至16頁），顯見異議人
    於車禍發生後亦有關心證人黃詩涵所受傷勢，且異議人所騎
    乘之上開重型機車係登記為其本人所有，極易由該機車車牌
    號碼查出異議人之身分，而異議人並未將該機車一併駛離現
    場，且異議人返家後確實立即請其配偶先至車禍現場查看，
    自難認異議人主觀上有逃避責任之意。且異議人就此部分所
    涉刑法第185 條之4 肇事逃逸罪嫌，經警移送高雄地檢署檢
    察官偵查後，亦經檢察官認異議人此部分罪嫌尚有不足，而
    於99年4 月20日以99年度偵字第10218 號為不起訴處分確定
    在案，有偵卷內所附不起訴處分書可參。從而，本件尚無積
    極證據證明異議人駕車肇事致人受傷並離開現場之行為，主
    觀上有違反道交條例第62條第4 項肇事逃逸之故意或過失，
    依前開說明，自應就此為對異議人有利之認定。
五、綜上所述，本件既查無其他積極證據足以證明異議人有原處
    分機關所認定前開違規行為之故意或過失，自應為對異議人
    有利之認定。是原處分機關逕對異議人為前開裁決，尚有未
    合，異議人不服裁決，提起本件異議，為有理由，應由本院
    將原處分撤銷，並另為異議人不罰之諭知。至異議人酒後駕
    車因而肇事致人受傷之交通違規行為，應由原處分機關另行
    依法裁處，附此敘明。
據上論斷，應依道路交通案件處理辦法第20條前段，裁定如主文
。
中    華    民    國    99    年    10    月    5     日
                  交通法庭  法  官  毛妍懿
以上正本證明與原本無異。
如不服本裁定，應於收受送達後5 日內向本院提出抗告狀。
中    華    民    國    99    年    10    月    7     日
                            書記官  林晏光

司法院資訊處製作；財團法人民間司法改革基金會備份。
